# 求教陈版：收购广告媒体特许经营权同时涉及或有对价问题的咨询

提问人：优质 菜熊 时间：2021-09-26 08:05:05
业务背景：A公司与目标公司B公司洽谈股权收购事宜，通过尽职调查发现B公司财务基础薄弱、账务混乱，因A公司较为看好B公司所持有的广告媒体特许经营权，于是双方改变股权收购的合作模式，由B公司实控人与A公司成立合资公司C（ 2020 年末设立，A公司持股51%，B公司实控人持股49%），C公司聘用原B公司人员，同时购买B公司广告媒体特许经营权（包括B公司商标、与第三方签订的广告媒体特许经营合同、相关多媒体设施、供应商资源、客户资源、销售渠道），根据收益法评估结果，B公司持有的广告媒体资源资产组价值评估值为 1180 万元，C公司购买广告媒体资源资产组的交易对价为评估值。
根据A、B公司及B公司实控人签订的合作协议：（ 1 ）B公司实控人承诺2021-2023年C公司净利润不少于 183 、 271 、 345 万元，如C公司当年未完成，则B公司实控人以现金向C公司补足，如C公司未完成三年业绩承诺期累计业绩承诺金额，A公司有权要求B公司实控人回购A公司持有的C公司股权；（ 2 ）C公司分四期支付交易对价款，相关资产转移后60%， 2021 年业绩承诺完成后15%（ 177 万元）， 2022 年业绩承诺完成后15%（ 177 万元）， 2023 年业绩承诺完成后10%（ 118 万元），如C公司未完成当年业绩承诺，B公司实控人按约定向C公司补足差额，则C公司向B公司支付当期应付对价款，否则，C公司不再支付当期对价款。
问题一：C公司购买的广告媒体资源资产组如何核算？
初步考虑，A、B公司一系列操作属于一揽子交易，C公司购买B公司广告媒体资源资产组构成业务合并，因为交易中存在可辨认资产（以广告媒体特许经营权为主体），所以C公司应该将其整体作为无形资产核算（相关多媒体设施主要系广告牌，价值低，不再考虑进行分摊），目前主要的问题是无形资产的使用寿命如何确定，初始入账金额如何考虑。
（ 1 ）根据准则“来源于合同性权利或其他法定权利的无形资产，其使用寿命不应超过合同性权利或其他法定权利的期限；合同性权利或其他法定权利在到期时因续约等延续、且有证据表明企业续约不需要付出大额成本的，续约期应计入使用寿命。合同或法律没有规定使用寿命的，企业应当综合各方面因素判断，以确定无形资产能为企业带来经济利益的期限。比如，与同行业的情况进行比较、参考历史经验，或聘请相关专家进行论证等。” 目前C公司已将原B公司与第三方签订的广告媒体特许经营权转签至自己名下，但是按照行业惯例，与第三方签订广告媒体特许经营权期限一般只有1-3年，根据历史信息，在价格合适的情况下基本能够完成续签，在这种情况下，如何确定使用寿命请陈版提出指导意见？
（ 2 ）初始入账金额暂不考虑未来B公司实控人可能不履行补足差额承诺而无需支付的情况，即按照 1180 万元入账，对于未支付的部分，作为其他应付款核算，如果后续无需支付，按照权益性交易原则计入资本公积。
问题二：业绩承诺或有对价如何考虑？
如前所述，无形资产的初始计量金额中不包含或有对价，或有对价在后续收到时进行确认，如果B公司实控人未来补足未完成的业绩承诺差额，则C公司作为权益性交易计入资本公积。

回答人：chenyiwei
1 、无形资产预计受益年限的确定应与收益法评估中现金流量的预测年限存在逻辑关系，理论上应等于预测年限，实际操作中不超过该预测年限。
如果该广告资源需由政府定期组织重新招标的，则建议不超过下此招标前的剩余年限。
2 、可参考《中审众环研究 2020 》之“问题1-2-25（收购无形资产涉及的或有对价问题）”。基于谨慎考虑，如果无法合理估计或有对价的金额，或者对于B的原大股东能否履行补偿和回购股权的合同义务存在疑问的，也可以暂不确认。